【裁判字號】    97,執消債更,141
【裁判日期】    980622
【裁判案由】    更生事件
【裁判全文】
臺灣板橋地方法院民事裁定         97年度執消債更字第141號
聲  請  人  朱文堂
代  理  人  李詩楷律師
就聲請人向本院聲請消費者債務清理更生事件，本院裁定如下：
    主  文
債務人所提如附件所示之更生方案應予認可。
債務人在未依更生方案條件全部履行完畢前，其生活程度應有如
下限制：
(一)不得購置不動產
(二)不得為賭博或類似性質之投機行為
(三)不得自費搭乘飛機、輪船出國旅遊
(四)不得自費投宿於四星級以上之飯店、旅社
(五)不得向他人為新台幣三萬元以上之借貸行為，但因特別情事
    確有為借貸之必要者，不在此限
    理  由
一、按債務人有薪資、執行業務所得或其它固定收入，法院認更
    生方案之條件公允者、得不經債權人會議可決，逕依債務人
    之聲請或依職權以裁定認可更生方案：法院為認可之裁定時
    ，因更生方案履行之必要，對於債務人在未依更生條件全部
    履行完畢前之生活程度，得為相當之限制，消費者債務清理
    條例第64條第一項、第62條第二項分別定有明文。
二、查本件債務人聲請更生，前經本院以97年度消債更字第1610
    號裁定開始更生在案，據債務人於更生方案中陳報其現每月
    有32,000元之薪資等固定收入，可供更生方案履行之用。
三、債務人前於98年5 月提出如附件所示之更生方案，內載願自
    第一期至第九十六期清償各債權人新台幣16,000元，計8 年
    清償總額為新台幣1,536,000 元，清償成數為36.65%，前開
    更生方案經本院依消費者債務清理條例第60條之規定命各債
    權人於法院所定期間內以書面確答是否同意該更生方案，惟
    書面可決之結果：債權人皆以書面確答不同意該更生方案，
    致同意更生方案之已申報無擔保及無優先權債權人未過半數
    ，且同意更生方案之已申報無擔保及無優先權債權人，未逾
    已申報無擔保及無優先權總債權額之二分之一，有不得視為
    債權人會議可決更生方案之情形。
四、本院並於前開書面可決之函件中，諭知不同意該更生方案之
    債權人應就其不同意之原因向本院表示意見，該意見本院將
    來如認符消費者債務清理條例第64條之情形，得依債務人之
    聲請或職權裁定認可該更生方案時，視為已依同條第三項之
    規定，使債權人有陳述意見之機會。查各債權人提出之意見
    意旨略以：
    (一)債務人所提更生方案之清償成數過低，對債權人之權益
        影響甚巨。以債務人之年齡，若依個別協商一致性方案
        ，與最大債權銀行進行協商，非無全數償還之可能。
    (二)債務人每月必要生活費用支出中，扶養配偶之支出非屬
        必要，配偶應可自行工作以增加家庭收入等。
五、惟查：
(一)本件更生方案之清償成數雖僅總債權額之36.65%，惟如以債
    權表內各銀行之計息本金2,706,499 元計算，則清償成數已
    達56.75%，如再加計債務人歷年來之繳款金額及債權人已向
    法院強制執行債務人之薪資並收取之金額 (臺灣臺北地方法
    院97年度執字第70352 號強制執行事件)， 則債權人受償之
    比例將更為提升。考量消費者債務清理條例之立法意旨在於
    保障債權人公平受償，謀求消費者經濟生活之更生機會，本
    院認該更生方案之清償總額就各債權人債權之保障為已足。
(二)再觀債務人陷於此種不能清償之狀態，多因各銀行不當擴張
    債務人之信用，進行無擔保核貸時錯估債務人之清償能力等
    等，債權人自身對於債務人限於不能清償之虞之情形未加約
    束調查，而繼續放款予債務人，對於因此可能產生之道德風
    險亦有責任，今債務人既循法律正途以消費者債務清理條例
    清理債務，債權人仍欲以高額之利息加重債務人之負擔，要
    求債務人應延長還款期限至全部清償為止，並非可採。
(三)債務人雖現年已37歲，正值狀年，尚有多年工作能力足以清
    償債務，惟依消費者債務清理條例之立法意旨在於保障債權
    人公平受償，謀求消費者經濟生活之更生機會，又同法亦有
    規定更生方案之最終清償期，自認可更生方案裁定確定之翌
    日起不得逾六年。但有特別情事者，得延長為八年，足見本
    法意旨即非要求債務人終其餘生用以清償債務，而喪失經濟
    生活之更生機會，然究依一致性協商或更生、清算程序以處
    理債務問題，債務人有自主選擇權，非他人所得置喙，債權
    人如欲與債務人成立更生方案以外之債務清理途徑，自得自
    行取得與債務人之合意，與更生方案是否公允無涉。
(四)債務人每月生活必要支出新台幣14,600元已內含其配偶 (李
    四玲，越南籍)之 生活必要費用在內，查債務人之配偶係越
    南籍，尚未取得我國身份證，又曾有逾期停留之不良紀錄，
    雖迄今其一年之觀察期已經過，惟我國勞動市場所能提供外
    籍配偶之工作機會有限，縱有就業能力或資格，亦難認其確
    能尋得工作以資助家庭生活支出，本院參酌行政院公布98年
    度台北縣最低生活標準新台幣10,792元，及98年度扶養親屬
    免稅額新台幣82,000元每月之平均6,834 元，認債務人每月
    家庭生活必要支出新台幣14,600元尚屬合理。
(五)債務人每月之生活必要費用加上更生方案每期清償金額幾等
    同其陳報之每月平均收入，足見債務人確已盡力清償其債務
    ，又債務人既願勉力工作提高清償期數至八年以增加債權人
    之清償額度，本院認即屬特別情事，爰准予其延長還款期限
    。
(六)綜上所述，本院認債務人所提出之更生方案確已盡其所能並
    充分表現還款之誠意，該更生方案當屬公允、適當且可行。
六、再查，債務人並無消費者債務清理條例第64條第2 項所定不
    應認可之消極事由存在，故本院得不經債權人會議可決，逕
    依職權就該更生方案以裁定予以認可。
七、總結以上各點，本件更生事件中債務人有固定收入，其更生
    方案之條件公允，且無不得認可之消極事由，揆諸消費者債
    務清理條例之立法目的，保障債權人公平受償，謀求消費者
    經濟生活之更生機會，本件更生方案應予認可，爰裁定如主
    文第一項。
八、惟為達成教育債務人合理消費觀念並促使債務人勉力履行更
    生方案之立法意旨，就本件更生方案履行之必要，本院認應
    於債務人未依更生方案條件全部履行完畢前之生活程度，為
    相當之限制，爰參考各更生事件中債權人所提出對債務人諸
    種生活程度之限制，擇其適合於本件更生債務人者，裁定如
    主文第二項。
中    華    民    國    98    年    6     月    22    日
              民事執行處司法事務官  李信良
以上正本，係照原本作成。如不服本裁定，應於裁定送達後10日
內，以書狀向本院司法事務官提出異議。
中    華    民    國    98    年    6     月    29    日
                            書記官  戴尚榮

司法院資訊處製作；財團法人民間司法改革基金會備份。
